【裁判字號】    97,消債清,71
【裁判日期】    980116
【裁判案由】    聲請清算程序
【裁判全文】
臺灣高雄地方法院民事裁定            97年度消債清字第71號
聲  請  人
即  債務人  甲○○
上列當事人聲請消費者債務清理事件，本院裁定如下：
    主  文
聲請人甲○○自中華民國九十八年一月十六日下午四時起開始進
行清算程序。
命司法事務官進行本件清算程序。
    理  由
一、按債務人不能清償債務或有不能清償之虞者，得依本條例所
    定更生或清算程序，清理其債務，消費者債務清理條例第3
    條定有明文。又債務人與金融機構協商成立者，不得聲請更
    生或清算，但因不可歸責於己之事由，致履行顯有重大困難
    者，不在此限；而本條例施行前，債務人依金融主管機關協
    調成立之中華民國銀行公會會員辦理消費金融案件無擔保債
    務協商機制與金融機構成立之協商，準用前項之規定，同條
    例第151 條第5 項、第6 項亦有明定。次按債務人於法院裁
    定開始更生程序或許可和解或宣告破產前，得向法院聲請清
    算；法院開始清算程序之裁定，應載明其年、月、日、時，
    並即時發生效力；法院裁定開始更生或清算程序後，得命司
    法事務官進行更生或清算程序，必要時得選任律師、會計師
    或其他適當之自然人或法人一人為監督人或管理人，同條例
    第80條、第83條第1 項、第16條第1 項亦規定至明。
二、本件債務人主張：其有不能清償債務情事，前雖於95年8 月
    間曾依金融主管機關協調成立之中華民國銀行公會會員辦理
    消費金融案件無擔保債務協商機制，與最大債權銀行慶豐商
    業銀行成立協商，約定聲請人應自95年9 月起，分120 期利
    率4.88％，於每月10日需清償11,090元，惟聲請人每月收入
    約21,544元，如繳納協商費用之後，已難維持龐大之生活開
    銷，聲請人為維持信用，努力籌款繳納協商款項二期以後，
    因公司於95年底開始減薪，每月薪資減少約4,900 元，倘聲
    請人繼續維持該協商契約，必定無法維持生活；又95年9 月
    起，聲請人2 子均開始就讀國小，每月之生活必要支出均需
    增加5,000 元左右，聲請人迫不得已僅得毀諾，此非債務人
    主觀上惡意不履行協商，實乃客觀上確有不可歸責於債務人
    之事由所致。復因聲請人無擔保或無優先權之債務總額未逾
    1,200 萬元，且未經法院裁定開始清算程序或宣告破產，爰
    依法聲請清算等語。
三、經查，聲請人前開主張，業據其提出債務協商協議書暨無擔
    保債務還款計畫書、債權人清冊、財產及收入狀況說明書、
    戶籍謄本、聲請人及配偶之95、96年度綜合所得稅各類所得
    資料清單與財產歸屬資料清單、95及96年度所得稅扣繳憑單
    、財團法人金融聯合徵信中心之債權人清冊、聲請人及配偶
    之薪資資料、水電費收據、交通費收據、通信費收據、醫療
    費收據、兒子教育費收據為憑，固堪採信，又查無債務人有
    消費者債務清理條例第6 條第3 項、第8 條或第82條第2 項
    所定駁回清算聲請之事由存在，則債務人聲請清算，應屬有
    據，並依上開規定命司法事務官進行本件清算程序，爰裁定
    如主文。
中    華    民    國    98    年    1     月    16    日
                  臺灣高雄地方法院鳳山分庭
                          法  官  何悅芳
上為正本係照原本作成。
本件不得抗告。
本裁定已於98年1月16日下午4時公告。
中    華    民    國    98    年    1     月    16    日
                          書記官  洪嘉慧


司法院資訊處製作；財團法人民間司法改革基金會備份。
